最高法院刑事裁定　　　　　　　一○○年度台抗字第九六七號
抗　告　人　王清福
上列抗告人因違反毒品危害防制條例案件，不服台灣高等法院高
雄分院中華民國一００年十月十九日駁回聲請再審之裁定（一０
０年度聲再字第一三二號），提起抗告，本院裁定如下：
    主  文 
抗告駁回。     
    理  由
按刑事訴訟法第四百二十條第二項規定，以第一項第一款至第三
款，原判決所憑之證物已證明其為偽造或變造；原判決所憑之證
言、鑑定或通譯已證明其為虛偽；受有罪判決之人，已證明其係
被誣告之規定聲請再審者，其證明，以經判決確定，或其刑事訴
訟不能開始或續行非因證據不足者為限，始得聲請再審。又同條
第一項第六款規定，因發現確實之新證據，足認受有罪判決之人
應受無罪、免訴、免刑或輕於原判決所認罪名之判決者，得聲請
再審。其所稱發見確實之新證據，指具有嶄新性（新規性）及顯
著性（確實性）之證據，亦即指最後事實審法院判決當時已經存
在或審判當時不及調查審酌之證據，至其後始發見者，且就該證
據連同原確定判決中認定事實存在之積極證據與相反之消極證據
全體予以觀察，經自由證明程序，顯然可認為足以動搖原確定判
決之事實基礎者而言。本件抗告人王清福聲請再審意旨略以：（
一）抗告人遭列為毒品列管人口須強制驗尿之期滿日期為民國九
十八年六月五日，但高雄市政府警察局新興分局警員卻於同年七
月二十三日仍發文要求抗告人強制驗尿，限制自由達五、六小時
，強灌開水至排尿為止，且所送尿液（包含一對瓶綠茶）檢驗指
數高達三萬多，一般毒品由人體吸收經由尿液排放，其指數頂多
一萬多，顯見尿液及綠茶均為人動手腳，論罪唯一之證據係屬偽
造。（二）抗告人曾於九十七年十月二十三日至同單位高雄市政
府警察局新興分局警員採尿送鑑，結果呈嗎啡陽性反應，後經檢
察官聲請複驗，送法務部調查局鑑定之結果，均同時偵測到二種
以上不同的鹼基對，證明尿液具有二人或二人以上之混合序列，
有法務部調查局九十八年十月十六日調科肆字第０九八００五三
０八二０號鑑定書暨檢附之粒線體ＤＮＡ序列檢驗結果及比對紀
錄表在卷，證明新興分局為了績效，用盡各種手段陷人於不利。
執法警員偽造不實證據，而法官不詳查以偽造之報告作為唯一論
罪依據。聲請人因未發現前開證據，致未主張有利於己之情事，
始被判處罪刑確定。爰依據刑事訴訟法第四百二十條第一項第一
款、第六款規定聲請再審等語。本件原裁定以抗告人雖主張警局
強制採尿檢體為人動手腳，係屬偽造之證據等情，惟其並未提出
高雄市政府警察局新興分局警員偽造或變造證據之確定判決，與
刑事訴訟法第四百二十條第二項聲請再審要件不符。所舉上開法
務部調查局鑑定書暨檢附之粒線體ＤＮＡ序列檢驗結果及比對紀
錄表，係其所涉於九十七年十月二十三日十五時四十分為警採尿
時起回溯二十四小時內某時，在不詳地點，以不詳方式施用第一
級毒品海洛因一次犯行一案，經台灣高雄地方法院檢察署檢察官
以九十八年度毒偵字第一二一三號提起公訴，後經台灣高雄地方
法院以九十八年度訴字第一０四八號判決無罪確定所引用之證據
之一，因該案之犯罪事實與本件並不相同；且台灣高雄地方法院
就該案亦認「被告（即抗告人）於九十七年十月二十三日採尿時
已由警方在近處監控採尿過程，且係由被告親自按捺指印貼封條
無誤，被告排放之尿液應無遭人掉包之可能；且被告於九十七年
十月二十三日採尿當日僅有五人接受尿液採集，而其餘到場採尿
之四人尿液經送檢驗結果，均呈安非他命類、鴉片海洛因代謝物
陰性反應，僅被告一人呈現嗎啡陽性反應，足見當日被告為警採
集之尿液，縱不慎混有其餘四名採尿者之尿液，渠等尿液既均為
嗎啡陰性反應，亦無從致被告尿液呈現嗎啡陽性反應；再者，經
本院命被告至法院採集編號『九十八院總管一三四六號』尿液，
與為警採集編號『ＶＺ00000000000』尿液，併送往
法務部調查局鑑定結果，編號『ＶＺ00000000000』
尿液中確實包含編號『九十八院總管一三四六號』尿液中ＤＮＡ
之序列特徵，亦即確實含有被告之ＤＮＡ，堪認警方採集之被告
尿液，並無整瓶經人掉包或更換之情形，該瓶尿液仍為被告尿液
無誤；況被告於警詢時亦供陳：排放之尿液係由伊親自封緘等語
明確，凡此種種，均足徵警方採尿過程應無違誤」，有上開台灣
高雄地方法院刑事判決在卷可憑。是上開法務部調查局鑑定書暨
檢驗結果及比對紀錄表，無從援引為本件聲請再審之「新證據」
，且該證據顯然無可認為足以動搖本件有罪確定判決，而應為抗
告人無罪之判決。原裁定因之駁回抗告人再審之聲請，要無不合
。抗告人仍執陳詞，指摘原裁定違法，非有理由，應予駁回。
據上論結，應依刑事訴訟法第四百十二條，裁定如主文。
中    華    民    國  一○○  年   十一   月   十六   日
                      最高法院刑事第七庭
                          審判長法官  石  木  欽  
                                法官  洪  佳  濱  
                                法官  段  景  榕  
                                法官  周  煙  平  
                                法官  洪  曉  能  
本件正本證明與原本無異
                                      書  記  官  
中    華    民    國  一○○  年   十一   月  二十三  日
                                                       s